【裁判字號】    99,易,953
【裁判日期】    991005
【裁判案由】    詐欺
【裁判全文】
臺灣苗栗地方法院刑事判決               99年度易字第953號
公  訴  人  臺灣苗栗地方法院檢察署檢察官
被      告  乙○○
上列被告因詐欺案件，經檢察官提起公訴（99年度偵字第2354號
），被告於準備程序中就被訴事實為有罪之陳述，經本院合議庭
裁定由受命法官獨任進行簡式審判程序，判決如下：
    主  文
乙○○犯幫助詐欺取財罪，累犯，處有期徒刑肆月，如易科罰金
，以新臺幣壹仟元折算壹日。
    犯罪事實
一、乙○○曾犯詐欺罪，於民國97年4 月2 日經臺灣臺中地方法
    院以97年度中簡字第219 號判決，處有期徒刑3 月確定，甫
    於同年5 月8 日易科罰金執行完畢。詎可預見提供以自己名
    義申辦之行動電話號碼晶片卡予他人使用，有可能供他人作
    為詐欺取財犯罪之工具，竟仍基於縱他人以其名義申辦之行
    動電話號碼晶片卡供作為詐欺取財之犯罪工具使用，亦不違
    其本意之不確定幫助故意，由柯大鵬（另由檢察官偵辦）出
    資新台幣（下同）300 元供乙○○申辦易付卡之門號，乙○
    ○取得柯大鵬交付之款項後，遂於98年10月19日下午某時許
    ，至臺中市○○路253 號威寶電信臺中特約門市申辦000000
    0000號行動電話門號，並於取得該門號之晶片卡後，隨即在
    臺中市○○路66號柯大鵬經營之通訊行，將上開門號晶片卡
    交予柯大鵬，由柯大鵬再轉交予姓名年籍均不詳之詐騙集團
    成員。嗣該詐騙集團取得上開電話門號晶片卡後，即由該詐
    騙集團之成員，於同年11月2 日以上開門號及另向蘇郁婷（
    另由檢察官偵辦）收購之0000000000號門號，假冒係臺中地
    方法院檢察署王文和檢察官及臺北市政府警察局刑警大隊第
    六組林隊長與甲○聯絡，佯稱甲○之身分證遭冒用向銀行申
    請開戶，並以該帳戶向他人行騙，飭命甲○必須將其他帳戶
    之存款交付監管，致甲○一時因為緊張不察而陷於錯誤後，
    於同年月5 日12時許，在臺北市○○路○ 段71巷與大安路1
    段83巷口處，將向台北銀行提領之活期儲蓄存款220 萬元，
    交予假冒公務人員之宮明斌（另由檢察官偵辦）。嗣甲○發
    覺事有蹊蹺，係遭詐騙而報警處理，始查悉上情。
二、案經甲○訴由臺北市政府警察局大安分局移由臺灣臺北地方
    法院檢察署呈請臺灣高等法院檢察署檢察長核轉臺灣苗栗地
    方法院檢察署檢察官偵查起訴。
    理    由
一、上揭犯罪事實，業據被告乙○○於本院準備程序及審理中坦
    承不諱，核與證人柯大鵬於偵查中所證述，及被害人甲○於
    警詢中所指述之情節大致相符。此外，復有威寶電信行動電
    話預付卡服務申請書影本、中華電信行動通聯調閱查詢單影
    本、台北銀行活期儲蓄存款存摺影本各乙份在卷可資佐證，
    足徵被告上開自白與事實相符，應堪採信，事證明確，犯行
    洵堪認定。
二、按幫助犯，係指對於實行故意犯罪之行為人提供助力，但並
    未參與實行犯罪構成要件之行為者而言。本件被告乙○○係
    基於幫助詐騙集團成員犯詐欺罪而提供電話門號晶片卡予詐
    欺集團使用，惟並無積極證據證明被告有參與實行詐欺取財
    之犯罪構成要件行為，是核被告上開所為，係犯刑法第30條
    第1 項、第339 條第1 項之幫助詐欺取財罪。被告前有如犯
    罪事實欄所載之刑案科刑及執行紀錄，並於97年5 月8 日易
    科罰金執行完畢，有臺灣高等法院被告前科紀錄表在卷可稽
    ，其於徒刑執行完畢後，5 年內故意再犯本件有期徒刑以上
    之罪，為累犯，應依刑法第47條第1 項規定加重其刑。又被
    告提供電話門號晶片卡予詐騙集團成員之幫助犯行，應依刑
    法第30條第2 項之規定，按正犯之刑減輕之，並依法先加後
    減之。爰審酌被告為具一般社會生活經驗之人，對於現今社
    會詐騙集團猖獗，若將個人電話門號晶片卡提供予他人使用
    ，客觀上有供他人作為詐欺取財工具之可能，應可知悉，竟
    仍率爾將其申辦之行動電話門號晶片卡提供他人使用，使犯
    罪難以查緝，等同助長犯罪，對社會秩序危害非輕，且被害
    人並因此遭詐騙集團指示，將存款提領後交付予詐騙集團成
    員，而受有財產損失。惟依刑法第57條綜合審酌被告犯罪後
    尚能坦承犯行，態度良好，且並未實際參與詐欺取財之犯行
    ，兼衡其犯罪動機、目的、智識程度、被害人等所受損害暨
    檢察官具體求刑之範圍等一切情狀，量處如主文所示之刑，
    並諭知易科罰金之折算標準，以資懲儆。
據上論斷，應依刑事訴訟法第273 條之1 第1 項、第299 條第1
項前段，刑法第30條第1 項、第2 項、第339 條第1項、第47 條
第1 項、第41條第1 項前段，刑法施行法第1 條之1 ，判決如主
文。
本案經檢察官張文傑到庭執行職務。
中    華    民    國    99    年    10    月    5     日
                  刑事第一庭    法  官  陳文貴
以上正本證明與原本無異。
如不服本判決應於收受判決後10日內向本院提出上訴書狀，並應
應敘述具體理由。其未敘述上訴理由者，應於上訴期間屆滿後20
日內向本院補提理由書( 均須按他造當事人之人數附繕本) 「切
勿逕送上級法院」。告訴人或被害人如對本判決不服者，應具備
理由請求檢察官上訴，其上訴期間之計算係以檢察官收受判決正
本之日期為準。
                                書記官  高雙全
中    華    民    國    99    年    10    月    5     日
附錄法條：
中華民國刑法第30條
幫助他人實行犯罪行為者，為幫助犯。雖他人不知幫助之情者，
亦同。
幫助犯之處罰，得按正犯之刑減輕之。
中華民國刑法第339條第1項
意圖為自己或第三人不法之所有，以詐術使人將本人或第三人之
物交付者，處 5 年以下有期徒刑、拘役或科或併科 1 千元以下
罰金。

司法院資訊處製作；財團法人民間司法改革基金會備份。
